# 特殊编制基础和同一控制下企业合并

提问人：wtbcpa1 时间：2022-01-22 15:23:01
请教陈版：
案例背景：A公司在 2018 年 6 月设立B公司，并于 2018 年 10 月将C公司划转给B公司，C公司系 2000 年由A公司设立成立。B公司合并C公司属于同一控制下的企业合并。目前，基于发债目的，需要出具2017-2019三年期报告，这个报告是属于特殊编制基础财务报表还是正常的符合同一控制下企业合并准则规定的报告？报告的正文和附注编制基础应当如何写？
理论依据：企业会计准则 33 号应用指南中说“同一控制下企业合并增加的子公司或业务， 视 同合并后形成的企 业 集集 团报 告主体自最 终 控制方控制方开开始始 实 施控制施控制 时 一直是一体化存 续 下来的下来的。编制合并资产负债表时，应当调整合并资产负债表的期初数，合并资产负债表的留存收益项目应当反映母子公司视同一直作为一个整体运行至合并日应实现的盈余公积和未分配利润的情况，同时应当对比较报表的相关项目进行调整；编制合并利润表时，应当将该子公司或业务自合并当期期初至报告期末的收入、费用、利润纳入合并利润表，而不是从合并日开始纳入合并利润表，同时应当对比较报表的相关项目进行调整。”
个人观点：准则中说的“ 视 同合并后形成的企 业 集集 团报 告主体自最 终 控制方控制方开开始始 实 施控制施控制 时 一直是一体化存 续 下来的下来的”，以上案例中C公司 2000 年开始就由A控制，B公司则是自 2018 年 6 月成立日起由A控制，那么由于B公司于 2018 年 6 月新成立，其合并报表也应当自其成立日开始编制，虽然B公司取得C公司控制权属于同一控制下企业合并，但在B公司的法定报表中，只能将B公司成立日起的利润表和现金流量表纳入合并。因此该三年期财务报表整体上属于特殊编制基础财务报表，即现在为了发债目的，要求完整体现申报期内（包括发债主体成立日之前）的财务状况、经营成果和现金流量情况，因此这是基于特殊目的编制的模拟汇总合并财务报表。相应的审计报告正文第一段应当突出后附的财务报表是按照附注二中所描述的特殊编制基础编制的。
但是，在企业合并准则实施问答中提到：
1、 问 ：：某集某集 团 公司新公司新 设 一家子公司，，将将 现 有其他子公司或 业务 注入注入 该 新新 设 公司公司，，假定在新 设 公司公司 层 面面 该 交易交易构构成同一控制下企 业 合并合并，，新新 设 公司需要 编 制合并制合并 财务报 表。如果 该 新新 设 公司公司的成立日晚晚于被注入的其他子公司或 业务 的成立日，， 该 新新 设 公司公司 编 制合并制合并 财务报 表的期初日 应为 新新 设 公司成立日 还 是是 应 追溯至成立日之前？（？（ 2021 年第年第 5 期期（（ 总 第第 6 期期），）， 2021 年年 11 月月 2日日））答：根据《企业会计准则第 20 号——企业合并》（财会〔 2006 〕 3 号）、《企业会计准则第 33 号——合并财务报表》（财会〔 2014 〕 10 号）等有关规定，同一控制下企业合并形成母子公司关系的，母公司应当编制合并日的合并资产负债表、合并利润表和合并现金流量表，合并方就同一控制下的企业合并调整当期期初至合并日止期间及比较期间的合并财务报表。因此， 该 新新设 公司公司 应 当追溯至自比 较 期最早期初开开始始 编 制合并制合并 财务报 表表，，即使比即使比 较 期最早期初早于 该 新新 设 公司的成立日，，但应不早于被注入的其他子公司或业务处于最终控制方控制的时点。该新设公司的个别报表期初日为其成立日。
按照以上实施问答的说法，B公司编制合并财务报表的期初日应为追溯至成立日之前，即B公司编制2017-2019年财务报表时将C公司自 2017 年 1 月 1 日就纳入合并是符合准则中关于同一控制下企业合并的要求的，也即本报告属于正常的符合同一控制下企业合并准则规定的报告，那么在审计报告正文中也是按普通的报告模板进行表述即可，是这样理解吗？
问题：在本案例中，对“ 视 同合并后形成的企 业 集集 团报 告主体自最 终 控制方控制方开开始始 实 施控制施控制 时 一直是一体化存 续 下来的下来的”，这个“开开始始 实 施控制施控制 时 ”到底是 2018 年 6 月还是 2000 年，这个报告到底应该如何出具？

回答人：chenyiwei
按照实施问答规定，似乎应当是“B公司编制合并财务报表的期初日应为追溯至成立日之前，即B公司编制2017-2019年财务报表时将C公司自 2017 年 1 月 1 日就纳入合并是符合准则中关于同一控制下企业合并的要求的，也即本报告属于正常的符合同一控制下企业合并准则规定的报告，那么在审计报告正文中也是按普通的报告模板进行表述即可”。即“开始实施控制时”是指C公司的成立日，即 2000 年。